【裁判字號】    98,交聲,2527
【裁判日期】    981026
【裁判案由】    違反道路交通管理處罰條例聲明異議
【裁判全文】
臺灣桃園地方法院交通事件裁定        98年度交聲字第2527號
原處分機關  交通部公路總局新竹區監理所
異  議  人  甲○○
即受處分人
上列異議人因違反道路交通管理處罰條例案件，不服原處分機關
交通部公路總局新竹區監理所中華民國98年9 月3 日桃監裁罰字
第裁52-Z00000000號裁決，向本院聲明異議，本院裁定如下：
    主      文
異議駁回。
    理      由
一、原處分意旨略以：異議人即受處分人甲○○駕駛車牌號碼12
    8-RV號自用大貨車，於民國97年7 月23日中午12時41分許，
    行經國道1 號南下18至20.5公里處，為內政部警政署國道公
    路警察局第一警察隊員警依道路交通管理處罰條例第33條第
    1 項第3 款之規定，當場舉發「同向二車道沿線行駛內側車
    道」，並填掣公警局交字第Z00000000 號舉發違反道路交通
    管理事件通知單，嗣異議人逾越應到案日期（97年8 月7 日
    ），遲至98年8 月8 日始到案提出申訴，經原處分機關函請
    舉發單位調查結果，仍認異議人確有上開違規行為，原處分
    機關於98年9 月3 日桃監裁罰字第裁52-Z00000000號違反道
    路交通管理事件裁決書，以相同事由，裁處異議人罰鍰新臺
    幣（下同）6,000 元，並記違規點數1 點等語。
二、異議意旨略以：（一）伊當時並無違規佔用內側車道。（二
    ）原處分機關僅憑員警「目睹」，並無錄影佐證，異議人難
    以信服。爰聲明異議，請求撤銷原處分云云。
三、按「汽車行駛高速公路及快速公路，其車道之使用，除因交
    通事故及道路施工依臨時或可移動標誌指示或交通勤務警察
    指揮外，應依設置之交通標誌、標線或號誌之規定，無設置
    者，應依下列規定︰二、大型車應行駛於外側車道，並得暫
    時利用緊臨外側車道之車道超越前車。」、「汽車行駛於高
    速公路、快速公路或設站管制之道路，不遵使用限制、禁止
    、行車管制及管理事項之管制規則而有下列行為者，處汽車
    駕駛人新臺幣3 千元以上6 千元以下罰鍰：…三、未依規定
    行駛車道。」高速公路及快速公路交通管制規則第8 條第1
    項第2 款，道路交通管理處罰條例第33條第1 項第3 款分別
    定有明文。再依道路交通管理處罰條例第63條第1 項第1 款
    規定，有同條例第33條第1 項之違規情形者，除依該條款處
    罰鍰外，並記違規點數1 點。
四、經查：
（一）證人即舉發員警蘇俊豪於本院調查時到庭證述：當時伊駕
      駛巡邏車在執行巡邏勤務，行駛在國道一號南下18至20公
      里路段，見異議人駕駛之大貨車從南下18.5公里開始行駛
      在內側車道，一直到20.5公里，依高速公路管理規則，大
      型車可利用外側車道及緊鄰之車道超車，超車後如有安全
      距離的話要再回到原來行駛之外側車道，當時異議人可能
      有超車行為，但於超車之後，伊等看到異議人在18.5公里
      至20.5公里路段，外側車道均無車輛，異議人仍行駛於內
      側車道，並未回到外側車道，伊等駕駛警車跟著異議人的
      這2 公里路段後發現異議人無超車之行為，因此將異議人
      攔停，告知其違規事實後開單告發等語明確。而證人就取
      締之經過證述綦詳，且其係執行交通勤務之員警，之前與
      異議人素不相識，並無仇怨，僅因服勤交通巡邏勤務，而
      偶然舉發本件違規而已，自無憑空捏造違規事實，藉此誣
      攀異議人之必要，足認證人前開所述屬實，應可採信。異
      議人於本院調查時雖辯稱：伊當時是為了要超外側之慢速
      車始行駛於內側車道，因外側有一整排之慢速車，且無合
      法之安全距離讓伊可以行駛外側車道，因此伊超過該輛車
      之後並未駛回原來之外側車道云云。然警車係尾隨於異議
      人所駕駛之大貨車後方，而異議人所駕駛之該輛大貨車之
      外側車道均無車輛行駛乙節，業據證人蘇俊豪證述如前，
      已堪採信，是異議人上開辯解，顯非實在。
（二）再者，警員取締交通違規事件，其以科學儀器照相採證者
      ，固然足據為交通違規事實之證明，惟就囿於當場舉發而
      未以科學儀器照相採證，甚或礙於手動照相所需之時間限
      制而未能即時拍攝違規情節者，立法者亦未明文限制或排
      除「舉發警員目睹、耳聞」之證據能力，或其證述內容對
      於違規事實之證明力，此觀立法者再以明文立法方式，容
      認執行交通稽查之員警「當場攔截製單舉發」，暨「當場
      攔截製單舉發」俱乏相類於「逕行舉發」之採證限制（例
      如，必須以「科學儀器照相採證」等）自明（道路交通管
      理處罰條例第7 條、第7 條之2 規定參照）。本件證人蘇
      俊豪於本院具結之後，已甚瞭解倘虛捏違規情節必遭偽證
      之嚴厲刑事處罰，而其與異議人素不相識，亦無仇恨、嫌
      隙，本無自陷偽證處罰而構詞誣指異議人之理，值此情形
      下，猶為上揭證詞，且其證述內容復核無矛盾、齟齬或違
      背經驗、論理法則之處，又係其本諸維護交通秩序安全職
      責所舉發，自為可信，尚不能僅因舉發員警未及拍照錄影
      即謂其證述不足採信。異議人以「無錄影佐證」作為爭執
      ，自非有據。綜上，本件異議人確有駕駛大貨車行駛高速
      公路未依規定行駛車道，即大型車違規行駛內側車道之違
      規行為，至堪認定。
五、綜上所述，本件異議人確有駕駛大貨車行駛高速公路未依規
    定行駛車道之違規行為甚明，原處分機關依道路交通管理處
    罰條例第33條第1 項第3 款、第63條第1 項第1 款規定，並
    參酌違反道路交通管理事件統一裁罰基準表，認異議人未於
    應到案日期到案繳納罰鍰或提出申訴，且逾越應到案日期30
    日內，裁處異議人罰鍰6,000 元，並記違規點數1 點，經核
    於法並無不合。本件異議為無理由，應予駁回。
六、據上論斷，應依道路交通管理處罰條例第87條第2 項、道路
    交通案件處理辦法第19條前段，裁定如主文。
中    華    民    國    98    年    10    月    26    日
                  交通法庭    法  官  羅國鴻
以上正本證明與原本無異。
如不服本裁定，應於裁定送達後5 日內向本院提出抗告狀。
                              書記官  戴育萍
中    華    民    國    98    年    11    月    2     日


司法院資訊處製作；財團法人民間司法改革基金會備份。
